【裁判字號】    98,交聲,575
【裁判日期】    980715
【裁判案由】    交管條例聲異
【裁判全文】
臺灣板橋地方法院交通事件裁定        98年度交聲字第575號
原處分機關  交通部公路總局臺北區監理所
異  議  人
即受處分人  乙○○
                    國民
上列異議人即受處分人因違反道路交通管理處罰條例案件，對於
原處分機關於民國98年2 月25日所為之北監自裁字裁40-CO00000
00號處分聲明異議，本院裁定如下：
    主      文
原處分撤銷。
乙○○不罰。
    理      由
一、原處分意旨略以：本件異議人即受處分人乙○○於民國98年
    1 月10日下午2 時33分許，駕駛車牌號碼0932-MR 號自用一
    般小客車，行經臺北縣蘆洲市○○○道，因「闖紅燈（直行
    ）」之違規行為，經臺北縣政府警察局蘆洲分局警備隊員警
    以北縣警交大字第CO0000000 號舉發違反道路交通管理事件
    通知單當場舉發。嗣異議人不服舉發提出申訴，經原處分機
    關調查結果，仍認前開違規行為明確，乃依道路交通管理處
    罰條例第53條第1 項、第63條第1 項第3 款規定（原處分漏
    載第1 項第3 款，應予補充），於98年2 月25日以北監自裁
    字裁40-CO0000000號裁決書對異議人裁處罰鍰新臺幣（下同
    ）2,700 元，並記違規點數3 點在案。
二、本件聲明異議意旨略以：異議人於上開時、地駕車，於前開
    交岔路口近端號誌仍為綠燈時穿越停止線，又於該路口遠端
    號誌轉換為黃燈時通過路口，並非闖紅燈。且員警攔查取締
    地點與前開路口，因道路弧度及建築物遮蔽，易有視角差異
    ，員警恐有誤判之虞，爰依法聲明異議，請求撤銷原處分等
    語。
三、按汽車駕駛人，行經有燈光號誌管制之交岔路口闖紅燈者，
    處1,800 元以上5,400 元以下罰鍰，並記違規點數3 點，道
    路交通管理處罰條例第53條第1 項、第63條第1 項第3 款分
    別定有明文。又按停止線，用以指示行駛車輛停止之界限，
    車輛停止時，其前懸部分不得伸越該線；車輛面對圓形紅燈
    表示禁止通行，不得超越停止線或進入路口，道路交通標誌
    標線號誌設置規則第170 條第1 項前段、第206 條第5 款亦
    有明文。再查車輛面對圓形紅燈時，仍逕予穿越路口至銜接
    路段，含左轉、直行、迴轉及右轉（依箭頭綠燈允許行駛者
    除外）即視為闖紅燈之行為；無繪製路口範圍者，以車輛無
    視於紅燈號誌，而有穿越路口之企圖，其車身並已伸越停止
    線並足以妨害其他方向人（若有行人穿越道）、車通行者亦
    以闖紅燈論處，此據交通部82年4 月22日交路字第009811號
    函示甚明。
四、經查：
（一）本件異議人即受處分人乙○○於98年1 月10日下午2 時33
      分許，駕駛車牌號碼0932-MR 號一般小客車，行經臺北縣
      蘆洲市○○○道與中正路交岔口，經臺北縣政府警察局蘆
      洲分局警備隊員警以「闖紅燈（直行）」為由，當場製單
      舉發等情，為異議人所不爭執（詳本院卷第5 、6 頁），
      並據證人即舉發警員甲○○到庭證述甚詳（詳本院卷第26
      頁反面），復有臺北縣政府警察局北縣警交大字第C00000
      00號舉發通知單影本1 紙、臺北縣政府警察局蘆洲分局98
      年2 月2 日函1 份在卷可稽（詳本院卷第8 頁、第16頁）
      。
（二）再查，異議人於上開時間，駕駛車輛沿臺北縣蘆洲市○○
      ○道往北方向行駛，行經環堤大道與中正路交岔路口，而
      該路口為環堤大道、2 號越堤道及中正路交會處，就行走
      環堤大道及2 號越堤道之車輛，分別設有專用號誌以資遵
      循等情，有現場相片、現場圖及臺北縣政府交通局98年5
      月25日函暨該路口號誌時制計畫在卷可查（詳本院卷第9
      、10頁、第38至40頁、第46頁、第48頁）。又以異議人當
      日行向，應遵守環堤大道專用號誌管制乙節，亦有臺北縣
      政府交通局98年5 月25日函暨該路口號誌時制計畫1 份在
      卷為憑（詳本院卷第38至40頁）。而異議人駕駛車輛行經
      前開路口，面對圓形紅燈仍逕予穿越路口至銜接路段之事
      實，雖經證人甲○○到庭證述甚詳（詳本院卷第26頁反面
      、第27頁），並有臺北縣政府警察局蘆洲分局98年2 月2
      日函、98年6 月18日函在卷可資佐證（詳本院卷第16頁、
      第43頁）。然查，警員甲○○於98年1 月10日下午2 時33
      分許，在前開交岔路口後方約60公尺處外側車道執行交通
      稽查勤務，該地點與前開路口間，因道路轉彎弧度，自員
      警所在位置並無從觀測前開路口近端號誌之變化及停止線
      所在等情，已據證人甲○○於本院訊問時結證甚詳（詳本
      院卷第26頁反面、第27頁正面），並有現場相片可資佐證
      （詳本院卷第10頁、第32頁、第48頁）。而證人甲○○到
      庭雖稱：其當時站在環堤大道最外側車道，自該處可以目
      擊聲明異議狀所附現場相片遠處之燈光號誌，即前開路口
      遠端號誌等語（詳本院卷第26頁反面）。然證人甲○○到
      庭亦稱：其並未目擊異議人於燈光號誌轉換為紅燈後始穿
      越停止線進入路口，亦不記得異議人是闖哪個紅燈等語甚
      詳（詳本院卷第26頁反面、第27頁）。則依證人甲○○證
      述情節，自無從確認異議人係於上開交岔路口之交通號誌
      已轉換為紅燈後，始超越停止線穿越路口。且該路口遠端
      號誌與近端號誌相距甚遠，有現場相片附卷足憑（詳本院
      卷第9 頁），縱證人甲○○當日可清楚觀測該路口遠端號
      誌，亦無從推認異議人係於見近端號誌已轉換為紅燈後，
      仍執意穿越路口而闖紅燈。從而，本件取締員警既無從確
      認其所指異議人闖越之紅燈為何，依卷附資料判斷，本件
      異議人是否確有闖紅燈之情形，容有合理懷疑之處，實無
      從僅憑證人甲○○所述情節，遽認異議人確有闖紅燈之情
      形。
五、綜上所述，本件並無從確認異議人確有原處分機關所裁罰之
    違規行為，原處分機關逕對本件異議人為上開處分，自有未
    洽。本件異議為有理由，原處分應予撤銷，並依法為異議人
    不罰之諭知，以期適法。
六、據上論斷，依道路交通案件處理辦法第20條前段，裁定如主
    文。
中    華    民    國  98  年    7     月      15       日
                      交通法庭   法  官  謝梨敏
以上正本證明與原本無異。
如不服本裁定，應於裁定送達後5日內敘明抗告理由，向本院提
出抗告狀。
                                 書記官  翁子婷
中    華    民    國  98  年    7     月     15        日


司法院資訊處製作；財團法人民間司法改革基金會備份。
